【裁判字號】    98,勞訴,39
【裁判日期】    990331
【裁判案由】    給付資遣費等
【裁判全文】
臺灣臺中地方法院民事判決              98年度勞訴字第39號
原      告  乙○○
訴訟代理人  王素玲  律師
被      告  五倫環境工程有限公司
法定代理人  丙○○
訴訟代理人  劉豐綸  律師
上列當事人間請求給付資遣費事件，經本院於民國99年3月10日
言詞辯論終結，判決如下：
    主    文
原告之訴及假執行之聲請均駁回。
訴訟費用由原告負擔。
    事實及理由
壹、原告訴之聲明：
    被告應給付原告新臺幣（下同）308,047元及自起訴狀繕本
    送達翌日起至清償日止，按年利率5%計算之利息，並願供擔
    保請准宣告假執行。
貳、原告起訴主張：
    原告自民國93年4月15日起任職於被告公司，負責工務，每
    月薪資為36,000元（扣除被告代付之電話費、信用卡費用，
    每月餘約30,000元，由被告公司會計甲○○匯入原告指定之
    【妻】黃若梅帳戶，惟被告自97年11月份起即未支付原告薪
    資，亦未給付97年度之年終獎金72,000元，另原告復為被告
    代墊（97年9、11、12月份）合計18,000元之款項。原告知
    悉被告擅自將原告之勞保退保後，於98年2月9日向台中縣勞
    資關係協會請求協調，請該會通知被告終止兩造間之勞動關
    係，並請求被告出面處理所積欠97年11月至98年2月9日止3
    個月之工資共108,000元、97年度之年終獎金72,000元、資
    遣費110,047元、代墊款18,000元，合計308,047元。惟被告
    拒不出席勞資爭議協調會，爰依勞動基準法第14條、第17
    條，勞工退休金條例第12條及民法第179條起訴請被告給付
    上列金額等語。
參、被告則以：
    被告自97年3月間起常派原告到大陸地區處理公司事務，自
    97年8月間起，原告負責保管以負責人丙○○名義開戶之中
    國銀行存摺及提款卡，若公司業務上有需要提款時，原告須
    向負責人丙○○請示，並向公司會計登記。在97 年8月18日
    時，丙○○中國銀行帳戶尚有人民幣255189.81元，詎於10
    月間丙○○打電話詢問，原告竟告以帳戶剩人民幣65,000餘
    元。丙○○要求原告列舉帳目供公司查核，同時要求公司會
    計繼續追蹤，然經過1個星期原告仍未提出。嗣97年11月5日
    原告回台奔喪時，提出上開帳戶之新存摺予被告，該帳戶中
    僅剩人民幣65,177元，丙○○請原告交出舊存摺，然原告始
    終未交出。後原告於97年11月1日由大陸傳回97年8月18日至
    97年11月1日期間之支出明細，會計據其報告製作銀行明細
    表，發現其中人民幣20,613元、人民幣12,910元兩筆款項，
    報銷均無收據，人民幣38,440元之款項原告之報銷與帳目不
    符。後被告另派員工楊立光、丁○○到中國，復發現另有人
    民幣12,000元業已於97年11月1日至97年11月5日間遭提領，
    此期間存摺及提款卡，均由原告保管，顯然上開人民幣
    12,000元是遭原告提領。截至97年11月5日止，原告積欠被
    告90,000元借款及上開無法提出報銷收據之人民幣83,963元
    。是被告以前揭原告所積欠被告之債務，抵銷原應給付予原
    告之97年11月、12月工資。另原告於98年1月15日起即未至
    公司上班，後被告負責人丙○○於98年2月6日基於勞動基準
    法第12條第1項第6款，向原告終止其勞動契約，是依勞動基
    準法第18條之規定，原告請求被告付資遺費，顯無理由。另
    原告請求97年11、12月薪資及代墊款項18,000元（實為
    15,380元）之部分，被告以原告所欠公司的債務及代墊原告
    之大哥大費用5,239元抵銷之。而98年1月15日至98年2月6日
    間，因原告無正當理由曠工，被告自然不發薪資。末者，原
    告於97年度有侵占被告公司金錢之行為，依勞動基準法第29
    條規定，原告非全年工作無過失之勞工，被告自不發給原告
    年終獎金等語資為抗辯，並聲明：請求駁回原告之訴及假執
    行之聲請，如受不利判決，願供擔保請准宣告免為假執行。
肆、兩造不爭執之事項：
  一、被告未給付原告民國97年11月起至98年2月9日止之薪資。
  二、被告未發給原告97年度年終獎金。
  三、原告自93年4月l5日受僱，遭被告解僱前，每月薪資36,
      000元，原告請求遭被告解僱前3個月薪資合計108,000元
      。
  四、被告對於原告曾代墊之金額，在15,830元範圍內無爭執。
  五、被告於98年2月9日將原告勞保退保。
  六、原告曾於97年11月間向會計報銷3筆開銷，金額分別為人
      民幣20,613元、12,910元、38,440元，並曾於97年11  月
      間自被告法定代理人丙○○設於中國銀行帳戶中提領人民
      幣12,000元。
伍、本件關鍵爭執：
  一、原告是否自98年1月15日起即無故曠職3日以上？
  二、原告是否侵占被告人民幣83,963元，及向被告借款90,000
      元及被告是否代墊原告行動電話費5,239元？
陸、得心證之理由：
  一、關於上開爭點一：
    (一)按「勞工有左列情形之一者，雇主得不經預告終止契約：
      六、無正當理由繼續曠工3日，或1個月內曠工達6日者。
      」「有左列情形之一者，勞工不得向雇主請求加發預告期
      間工資及資遣費：一、依第12條或第15條規定終止勞動契
      約者。」勞動基準法第12條、第18條定有明文。
    (二)查原告於97年11月7日回到臺灣奔喪，之後未再回到大陸
      工作，98年1月中起即不至公司上班，然在未到公司上班
      之期間，亦無受被告公司指派至其他工地工作一事，業據
      證人即被告公司股東兼會計甲○○到庭證述：「原告是97
      年11月7日回到臺灣，因為他奶奶過世，之後他就沒有再
      回大陸，今年（98年）1月份我們公司在太平有個工地在
      施工，原告負責那個工地，1月份原告還有去工地，今年1
      月中旬他叫另一名從大陸回來的員工楊立光去工地，原告
      把工地的工作丟給楊立光，理由是他沒有錢加油。原告處
      理其奶奶的喪事後，98年1月5日曾到公司提出一筆零用金
      聲請，公司尚在審核，他就以沒有拿到零用錢為由不來上
      班。就我瞭解，是客戶有需要就會打電話到公司，我們才
      會派人去工地作維修的工作，但這段期間沒有客戶打電話
      來，所以我們也沒有派原告去其他工地工作。因為我是負
      責接電話，我就會跟丁○○說，他會安排工作給原告，他
      就會安排原告至客戶處工作。」等語在卷（詳見本院98年
      12月9日言詞辯論筆錄），與證人即被告公司股東丁○○
      所證述：「原告在1月初提出請款明細後就沒有再進公司
      ，太平的工地都是我在負責，因為原告一直沒有去工地，
      業務人員有去太平工地看，並沒有看到原告在工地，所以
      業務人員有用電話催請他去太平工地工作，原告跟業務人
      員說他向公司請款沒有下來，他沒有錢加油去工地。」等
      情（詳見同上筆錄）互核一致，足認被告所辯原告自98年
      1月中起即無故曠職，且未到其他工地去工作，堪信為真
      正。是以被告於98年2月9日依勞動基準法第12條第1項第6
      款終止兩造間之勞動契約，自屬於法有據，且依同法第18
      條之規定，原告不得向被告請求資遣費。
  二、關於上開爭點二：
    (一)經查，原告在職期間，向被告公司借款300,000元，至今
      仍積欠90,000元，且被告尚為原告代墊大哥大費用合計
      5,239元等情，亦據證人甲○○到庭證述：「原告有欠公
      司9 萬元，原告一開始到公司上班，就跟公司借30萬元買
      車，中間有還還借借，是每個月從他的薪水中扣1萬元，
      但是他是不固定還款，目前尚欠公司9萬元。我們公司有
      代墊原告大哥大的錢，共代墊5,239元，我們所付是超過
      基本費583元的部分。」等語，並有被告提出之臺中商業
      銀行存摺影本及中華電信股份有限公司繳費通知影本4紙
      為證，原告不爭執上開證據之真正，是以被告主張原告欠
      款90,000元，及代原告墊付行動電話費5,239元等事實，
      堪信為真正。
    (二)次查，原告自被告以負責人丙○○名義開戶之中國銀行帳
      戶中，提領合計人民幣83,963元，卻未提出憑據報銷，有
      侵占被告公司款項之嫌，被告主張以此抵銷原應給付原告
      97年11月至98年2月9日止之薪資。經查，原告雖主張已於
      98年11月10日將報銷發票交予證人即公司會計甲○○，並
      已交代說明領款人民幣12,000元之用途，然為被告所否認
      ，是應由原告就其已將發票交予被告公司會計之事實負舉
      證責任，惟原告始終未能舉證以實其說，其舉證責任即有
      未盡，則其抗辯將提領之款項用於被告公司支出之事實，
      即難採信。
    (三)關於被告未發給原告97年度年終獎金之部分，按事業單位
      於營業年度終了結算，如有盈餘，除繳納稅捐、彌補虧損
      及提列股息、公積金外，對於全年工作並無過失之勞工，
      應給與獎金或分配紅利，勞動基準法第29條定有明文，本
      件原告於97年11月間向會計報銷3筆開銷，並於97年11月
      間自被告法定代理人丙○○設於中國銀行帳戶中提領人民
      幣12,000元，然對於該等款項之用途，一直無法提出憑據
      報銷，已如前述，難謂全年工作無過失，基此，被告拒絕
      發給年終獎金與原告，自屬合法。
    (四)至於原告主張代被告墊款18,000元部分，被告對於其中
      15,830元無爭執，超過部分，未據原告舉證以實其說，尚
      難憑採。
    (五)綜上，原告涉嫌侵占被告公司款項人民幣83,963元（如以
      1比4.5元匯率計算，為新台幣377,833元），加計積欠被
      告公司借款90,000元及行動電話代墊款5,239元堪予認定
      。上開三筆款項合計473,072元，均係被告得對原告行使
      之請求權，且已逾本件原告之請求金額308,047元。況查
      ，本件原告起訴請求之金額中包括資遣費110,047元、年
      終獎金72,000元，均屬於法無據，已如上述。扣除上開二
      筆款項後（計算式：000000-000000- 00000＝123830），
      原告得向被告請求之金額僅123,830元（即原告主張被告
      積欠伊之3個月薪資108,000元及兩造無爭執之代墊款
      15,830元），就此部分金額，被告主張以上開對原告之債
      權抵銷，抵銷後，仍有餘款。是原告本件請求即乏所據，
      應予駁回。
  三、從而，原告本於勞動基準法第14條、第17條、勞工退休金
      條例第12條第1項、民法第179條等規定及勞動契約法律關
      係，請求被告給付工資、年終獎金、資遣費及代墊款1萬
      8,000元，及自起訴狀繕本送達被告之翌日起至清償日止
      ，按週年利率百分之5計算之利息，均乏所據，應予駁回
      ，其假執行之聲請，同失依附，應併予駁回。
柒、結論：
    本件原告之訴無理由，依民事訴訟法第78條，判決如主文。
中    華    民    國    99    年    3    月    31    日
                  民事第三庭  法  官  曹宗鼎
上正本係照原本作成。
如對本判決上訴，須於送達後20日內，向本院提出上訴狀。
中    華    民    國    99    年    3    月    31    日
                              書記官

司法院資訊處製作；財團法人民間司法改革基金會備份。
